【裁判字號】    92,上訴,4070
【裁判日期】    921210
【裁判案由】    偽造文書等
【裁判全文】
臺灣高等法院刑事判決                          九十二年度上訴字第四七號
    上  訴  人
    即  被  告  甲○○
右上訴人因偽造文書等案件，不服臺灣桃園地方法院九十二年度訴字第一八一、一八
六號，中華民國九十二年八月十二日第一審判決（起訴案號：臺灣桃園地方法院檢察
署九十一年度偵字第四九三九號、九十二年度偵字第七號）提起上訴，本院判決如左
：
    主  文
上訴駁回。
    事  實
一、甲○○於民國（下同）八十九年間，因竊盜案件，經台灣桃園地方法院判處有期
    徒刑一年，緩刑五年，於八十九年九月二十三日確定，現仍在緩刑期間。緣黃舜
    卿（業經原審判處罪確定）所有車牌號碼Ｗ五─六九０二號慶眾牌自小客貨兩用
    廂型車於九十年十二月十一日過戶於其名下前即已因肇事毀損（九十年四月十三
    日肇事），經送桃園縣桃園市○○路八號旭昇汽車修理廠請柯燿裕（原審誤載為
    丙○○，下同）（業經原審判處罪刑確定）修理而未能修復。黃舜卿乃思以「借
    屍還魂」方式頂拼該車。其先於九十一年三月初某日，在新竹縣湖口鄉某處，以
    新台幣（下同）四萬元之低價購買來路不明之車牌號碼Ｖ七─三七二三號福斯自
    小客貨兩用廂型贓車一部（丁○○所有，於九十一年二月二十八日在桃園縣新屋
    鄉○○村○○路新屋國小對面失竊），並換掛上Ｗ五─六九０二號車牌。黃舜卿
    旋於九十一年三月初，將該車以拖吊車拖至上開旭昇汽車修理廠交與柯燿裕。甲
    ○○與黃舜卿、柯燿裕即基於偽造準私文書之犯意聯絡，由黃舜卿交代柯燿裕將
    該Ｖ七─三七二三號車之車身號碼切割後，將Ｗ五─六九０二號車之車身號碼焊
    接在該Ｖ七─三七二三號車上。柯燿裕乃囑僱員甲○○為之。甲○○遂於九十一
    年三月八日，在上址旭昇汽車修理廠內，以柯燿裕所有該工廠內之砂輪機一台為
    工具，將該Ｖ七─三七二三號之車身號碼ＬＡＣＺＺ７０ＺＷＣ００３７６４號
    切除（原審誤載為ＡＥＴ０一五八九七號）（毀損部分未據告訴），並將Ｗ五─
    六九０二號車身號碼ＡＥＴ０一四０四０號焊接於該Ｖ七─三七二三號車上，並
    以該砂輪機修整，而將Ｖ七─三七二三號車之車身號碼偽造成為Ｗ五─六九０二
    號之車身號碼，足以生損害於該Ｖ七─三七二三號車製造廠商與丁○○。嗣於九
    十一年三月八日十七時許，在上址旭昇汽車修理廠內，甲○○正以砂輪機修整偽
    造完成之上開車身號碼時，為警查獲，並扣得柯燿裕所有供偽造上開車身號碼所
    用之砂輪機一台，及該Ｖ七─三七二三號車所被切割下來之車身號碼一片。
二、案經內政部警政署國道公路警察局第六警察隊報請臺灣桃園地方法院檢察署檢察
    官偵查起訴。
        理  由
一、訊據上訴人即被告甲○○矢口否認有偽造準私文書之犯行，辯稱：伊係受僱於柯
    燿裕，伊並沒有與黃舜卿、柯燿裕有共同偽造私文書之犯意。當時伊有問柯燿裕
    為何要如此做，他叫伊不要問那麼多。伊並不知道黃舜卿的車子何時撞毀，及黃
    舜卿交代柯燿裕要做這種事云云。
二、經查：
    (一)同案被告黃舜卿對右揭犯罪事實均供認不諱，而該Ｗ五─六九０二號車乃肇事
      毀損之車輛，於事故後過戶予被告黃舜卿名下，此有車籍作業系統查詢認可資
      料一份可憑。又該用以「借屍還魂」之Ｖ七─三七二三號自小客貨車乃丁○○
      所有，係於九十一年二月二十八日在桃園縣新屋鄉○○村○○路新屋國小對面
      失竊，係屬贓車，業據被害人丁○○於原審審理中指述明確，且有車輛竊盜車
      牌失竊資料個別查詢報表及贓物領據各二份可按，堪以採信。另同案被告柯燿
      裕於原審審理中亦坦承於前開時、地，黃舜卿有交該Ｖ七─三七二三號福斯自
      小客貨兩用車予伊修理，黃舜卿叫伊燒一個牌子（即車身號碼），伊指示甲○
      ○燒，將整個車身號碼換掉，燒上黃舜卿提供之車身號碼等語，核與被告甲○
      ○於警訊及原審審理所自承：伊經柯燿裕指示而於前開時、地，將Ｖ七─三七
      二三號自小客貨車車身號碼切除，焊接上Ｗ五─六九０二號車之車身號碼等情
      相符（見九十一年度偵字第四九三九號卷第七頁背面、原審卷第三十九頁至第
      四十一頁），並有扣案之砂輪機一台、Ｖ七─三七二三號車所被切割下來之車
      身號碼一片及現場照片三幀（同上偵卷第三三頁下部、第三四頁）附卷可稽，
      足認被告前開自白與事實相符，應堪採信。
    (二)被告雖於本院審理時辯稱：伊係受僱於柯燿裕，伊並沒有與黃舜卿、柯燿裕有
      共同偽造私文書之犯意。當時伊有問柯燿裕為何要如此做，他叫伊不要問那麼
      多。伊並不知道黃舜卿的車子何時撞毀，及黃舜卿交代柯燿裕要做這種事云云
      。惟查：車身號碼係汽車製造廠出廠之標誌，每部車輛均有其專屬之車身號碼
      ，不容任意替換、變更，此應為社會上一般人所明知，且被告既受僱於修車廠
      ，當然益形了解，然被告仍循同案被告柯燿裕指示，將該Ｖ七─三七二三號車
      之原車身號碼ＬＡＣＺＺ７０ＺＷＣ００３７６４號切除，再將Ｗ五─六九０
      二號車身號碼ＡＥＴ０一四０四０號焊接於該Ｖ七─三七二三號車上，並以該
      砂輪機修整，而將Ｖ七─三七二三號車之車身號碼偽造成為Ｗ五─六九０二號
      之車身號碼，則被告親手施作偽造，自不能諉稱不知。又共同正犯之意思聯絡
      ，原不以數人間直接發生者為限，即有間接之聯絡者，亦包括在內（最高法院
      七十七年台上字第二一三五號判例意旨參照）。本案係由黃舜卿交代柯燿裕偽
      造車身號碼，再由柯燿裕囑付僱員甲○○為之。則被告就前開犯行，雖無與同
      案被告黃舜卿直接聯繫，仍無礙於其等共同正犯之成立。
    (三)至證人林大塘雖於警詢中指稱：九十一年三月八日發現黃建國與甲○○在修理
      Ｖ七─三七二三號車云云，惟其至原審訊問時則結證改稱：我們是分別做，沒
      有見過黃建國在修理Ｖ七─三七二三號車，在警訊係稱九十一年三月八日有見
      過甲○○在修理Ｖ七─三七二三號車，過程我不清楚等語，前後供述矛盾，已
      非可採。另依被告甲○○於警訊中之指陳，係指柯燿裕交代其切除Ｖ七─三七
      二三號車身號碼，再焊接上Ｗ五─六九０二號車身號碼，並未曾指及同案被告
      黃建國參與該犯行，而查獲警局呈報予檢察官之刑事案件報告書亦載稱：當場
      查獲甲○○正以砂輪機切、焊接被害人丁○○所有Ｖ七─三七二三號自小客貨
      車，變造為Ｗ五─六九０二號車等語，故顯乏積極證據足認同案被告黃建國確
      有參與此部分犯罪，則在同案被告黃建國亦堅決否認參與下，自應為其有利之
      認定。是以公訴人認前開犯行，係被告甲○○與同案被告柯燿裕、黃舜卿、黃
      建國共犯，尚有未合，附此敘明。證人柯燿裕已由原審法官合法訊問，且於訊
      問時予被告甲○○詰問之機會，其陳述明確別無訊問之必要，故被告聲請傳訊
      證人柯燿裕，核無必要，併此明。
    綜上所述，被告前開所辯，顯係卸責之詞，不足採信，本件事證明確，其犯行堪
    予認定，應依法論科。
三、按車身號碼係汽車製造廠出廠之標誌，乃表示一定用意之證明，依刑法第二百二
    十條規定，應以私文書論。被告甲○○既將原Ｖ七─三七二三號車之車身號碼部
    分切割下，再焊接上Ｗ五─六九０二號之車身號碼，具有創設一新的車身號碼之
    性質，且此行為足以影響車輛製造廠商對其製造出廠車輛之識別與管理及車主對
    於車輛之識別與所有權歸屬之認定，自足以生損害於該車之製造廠商與車主丁○
    ○。核被告所為，係犯刑法第二百二十條第一項、第二百十條之偽造準私文書罪
    。公訴人認上開犯行，係屬變造行為，容有未洽。惟不論偽造、變造，所引法條
    均同一，則無變更起訴法條之問題。又被告甲○○與同案被告黃舜卿、柯燿裕間
    ，就前開犯行，有犯意聯絡，而由甲○○下手實施偽造之行為，為共同正犯。
四、原審以被告偽造準私文書之犯罪事證明確，適用刑法第二十八條、第二百二十條
    第一項、第二百十條、第四十一條第一項前段，罰金罰鍰提高標準條例第一條前
    段、第二條之規定，並審酌被告係受僱於柯燿裕，受其指示始偽造車身號碼，犯
    情不重，及犯後坦承犯行、態度尚佳等一切情狀，量處被告有期徒刑四月，如易
    科罰金，以三百元（銀元）折算一日。並說明扣案之砂輪機一台，為同案被告柯
    燿裕所有，且被告係持以偽造前開車身號碼，應依刑法第三十八條第一項第二款
    之規定宣告沒收。至扣案之Ｖ七─三七二三號車身號碼，為被害人丁○○所有；
    偽造之準私文書則已焊接於丁○○之Ｖ七─三七二三號車上，經丁○○具據領回
    ，已非被告甲○○或其共犯所有，均不得宣告沒收。再說明公訴意旨另以：被告
    甲○○與同案被告黃建國於前開時、地，亦共同收受藏置該Ｖ七－三七二三號贓
    車。被告甲○○與同案被告柯燿裕、黃建國共同變造三Ｈ一三三九號之引擎號碼
    、車身號碼。被告甲○○與同案被告柯燿裕並參與故買該三Ｆ－一九四六號自用
    小客車。認被告甲○○與同案被告黃建國、柯燿裕另涉刑法第二百十條之變造私
    文書罪嫌，被告甲○○與同案被告黃建國另涉刑法第三百四十九條第二項之寄藏
    贓物罪嫌，被告甲○○與同案被告柯燿裕另涉刑法第三百四十九條第二項之故買
    贓物罪嫌云云。被告甲○○始終否認渠有公訴人所指此部分犯行。公訴人指被告
    甲○○另有此犯行，係以被告甲○○警訊之自白，證人林大塘指陳Ｖ七－三七二
    三號車由黃建國、甲○○在修引擎部分，及被害人丁○○、乙○○之指述與照片
    九張、贓物領據、前開查詢認可資料及扣案之砂輪機一台、車身號碼一片等資為
    論據。經查被告甲○○於警訊固自白其前揭有罪部分犯行，及指陳係同案被告柯
    燿裕叫其偽造前開有罪部分之車身號碼，然並未指及此部分公訴人所指犯情。證
    人林大塘於警訊雖指九十一年三月八日發現黃建國與甲○○在修理Ｖ七－三七二
    三號車云云。惟其於原審訊問時則稱：我們是分別做，沒有見過黃建國在修理Ｖ
    七－三七二三號車，在警訊係稱九十一年三月八日有見過甲○○在修理Ｖ七－三
    七二三號車，過程我不清楚等情，先後所述已有矛盾不符之處。且依甲○○於警
    訊之陳述，係指柯燿裕交代其切除Ｖ七－三七二三號車身號碼，再焊接上Ｗ五－
    六九０二號車身號碼，而警局之報告書亦係指當場查獲甲○○以砂輪機切、焊接
    車身號碼。至被害人丁○○、乙○○均僅指述其失竊情節，並未指及此部分犯行
    情節，而現場照片僅顯示現場及車輛情況，贓物領據係被害人領回失竊物品之收
    據，而扣案之砂輪機、切割下之Ｖ七－三七二三號車身號碼，亦無法據以認定公
    訴人所指此部分犯行。此外又查無其他積極證據可資證明被告甲○○另有此部分
    犯行，因公訴人認此部分與前開有罪部分有連續犯或牽連犯之裁判上一罪關係，
    而不另為無罪之諭知。認事用法，核無不合，量刑亦適當。被告上訴意旨否認犯
    罪，而指摘原判決不當，為無理由，應予駁回。
據上論斷，應依刑事訴訟法第三百六十八條，判決如主文。
本案經檢察官劉斐玲到庭執行職務。
中      華      民      國    九十二    年     十二     月      十      日
                              臺灣高等法院刑事第十五庭
                                  審判長法  官  房  阿  生
                                        法  官  蔡  光  治
                                        法  官  雷  元  結
右正本證明與原本無異。
如不服本判決，應於收受送達後十日內向本院提出上訴書狀，其未敘述上訴之理由者
並得於提起上訴後十日內向本院補提理由書（均須按他造當事人之人數附繕本）。
                                        書記官  黃  德  煌
中      華      民      國    九十二    年     十二     月     十一     日
附錄：本判決論罪科刑法條全文
中華民國刑法第二百十條：
偽造、變造私文書，足以生損害於公眾或他人者，處五年以下有期徒刑。
中華民國刑法第二百二十條：
在紙上或物品上之文字、符號、圖畫、照像，依習慣或特約，足以為表示其用意之證
明者，關於本章及本章以外各罪，以文書論。
錄音、錄影或電磁紀錄，藉機器或電腦之處理所顯示之聲音、影像或符號，足以為表
示其用意之證明者，亦同。
稱電磁紀錄，指以電子、磁性或其他無法以人之知覺直接認識之方式所製成之紀錄，
而供電腦處理之用者。


司法院資訊處製作；財團法人民間司法改革基金會備份。
